【裁判字號】    89,自更(一),14
【裁判日期】    900222
【裁判案由】    竊佔
【裁判全文】
臺灣臺北地方法院刑事裁定                      八十九年度自更(一)字第一四號
    自  訴  人  乙○○
    被      告  甲○○
    選任辯護人  姜志俊
右列被告因竊佔案件，經自訴人提起自訴，本院裁定如左：
    主  文
自訴駁回。
    理  由
一、自訴意旨略以：被告甲○○觸犯竊佔罪，台北市○○區○○段一小段六六四號地
    自訴人有五分之一持分所有權，被告擅自在該土地上設置收費停車場收費停車營
    利，竊占自訴人等所有該土地，爰自訴人依法提起自訴，請鈞院依刑法第三百二
    十條之規定治被告應得之罪。
二、按法院或受命法官，得於第一次審判期日前，訊問自訴人、被告及蒐集或調查證
    據，於發見案件係民事或利用自訴程序恫嚇被告者，得曉諭自訴人撤回自訴。前
    項訊問不公開之。第一項訊問及調查結果，如認為案件有第二百五十二條至第二
    百五十四條之情形者，得以裁定駁回自訴，刑事訴訟法第三百二十六條定有明文
    。又犯罪事實，應依證據認定之，無證據不得推定其犯罪事實。又不能證明被告
    犯罪者，應諭知無罪之判決，刑事訴訟法第一百五十四條、第三百零一條第一項
    分別定有明文。查刑法第三百二十條第二項之竊佔罪，必須行為人基於竊佔之犯
    意，意圖為自己或第三人不法之利益，而竊佔他人之不動產，即須將他人不動產
    ，意圖不法利益，私擅佔據歸於自己或第三人支配之下，而侵害他人支配權者，
    始克相當，若行為人無此種意圖及犯意，縱有客觀之竊佔行為，亦因欠缺主觀因
    素而不構成該罪。復按竊佔他人之不動產罪，係以在他人不知之間占有他人之不
    動產，為其犯罪構成要件；若行為人因自信對不動產其有法律上之正當原因而佔
    用之，即欠缺意思要件，縱其結果，不免有民事上之無權占有行為，要難構成竊
    佔罪。（最高法院八十年度台非字第二三九號、八十二年度台非字第三八號參照
    ）
三、被告甲○○於民國八十三年間因「明知坐落台北市○○區○○段一小段六六四地
    號係告訴人乙○○共有之土地，竟意圖為自己不法之利益，自民國八十三年二月
    起私自竊佔上開土地並作為停車場出租予不特定人謀取不法利潤，收費標準每小
    時六十元，」（起訴書記載之犯罪事實）之竊佔案件，經台灣台北地方法院檢察
    署以八十三年度偵字第六七一四號起訴，本院於八十三年九月十日以八十三年度
    訴字第二０四一號判決被告無罪，經檢察官上訴後，復經台灣高等法院於八十四
    年四月二十日以八十三年度上易字第六七八０號判決駁回上訴確定，核先敘明。
四、本院於調查中訊問自訴人所訴被告竊佔之時間，自訴人陳稱：「自八十七年九月
    一日起至今」，有卷附之訊問筆錄可按。訊據被告堅決否認有為右揭竊佔犯行，
    辯稱：其係向自訴人租用上開土地經營停車場，八十八年八月三十一日以前，是
    依據租約占有使用該土地，租期屆滿後，其與自訴人口頭約定，繼續租賃使用至
    今，其均依約給付租金，自訴人均有收受，並無竊佔犯行等語。經查，被告與自
    訴人於八十七年八月三十一日簽訂為期一年之租賃契約，並依約給付租金，及於
    租期屆滿後之八十八年九月十三日、八十九年九月十五日再依前約給付租金，自
    訴人均予收受，有卷附之租賃契約書一紙、合作金庫匯款回條三紙、玉山商業銀
    行匯款回條一紙在卷可按，核與自訴人於本院調查時陳稱：「我有收到，沒有退
    款」等語，被告上開辯詞應堪採信。雖自訴人於本院調查中稱，八十七年間曾與
    被告談過承租土地之事，並訂有一百六十五萬元及三十萬元之二份租約，但被告
    明知上開土地係共有物，契約在沒有得到共有人同意前尚未發生效力，其所匯款
    項係占有土地多年之補償金，並非租金等語，惟被告於本院調查中辯稱，其佔用
    自訴人土地係依據租賃契約，並均依約給付租金，所交付之款項均是租金，自訴
    人若不願出租，應將租金退還等語。綜上，自訴人認與被告於八十七年八月三十
    一日所簽訂之租賃契約因未得共有人之同意而尚未發生契約之效力，被告所交付
    之金額係佔用之補償金，而被告則認自訴人即已經依約收受租金，其係依租賃契
    約占有使用土地，故被告與自訴人在租賃契約是否業經發生效力上有所爭執，此
    一問題應係民事紛爭，自訴人據以向被告提起竊佔罪之自訴已經有所不當，且查
    無其他積極證據足認被告有竊佔故意，依上開說明，與竊佔罪之構成要件尚有不
    符，被告之犯罪嫌疑自有不足，爰依法裁定駁回自訴。
據上論斷，應依刑事訴訟法第三百二十六條第三項、第二百五十二條第十款，裁定如
主文。
中      華      民      國      九十      年      二      月    二十二  日
                                      臺灣臺北地方法院刑事第九庭
                                          法  官  王  綽  光
右正本證明與原本無異。
如不服本裁定，應於送達後五日內，向本院提出抗告狀。
                                          書記官  潘  惠  梅
中      華      民      國      九十      年      二      月    二十六  日


司法院資訊處製作；財團法人民間司法改革基金會備份。
